【裁判字號】    99,台上,1938
【裁判日期】    990401
【裁判案由】    偽造文書
【裁判全文】
最高法院刑事判決            九十九年度台上字第一九三八號
上  訴  人  甲○○
上列上訴人因偽造文書案件，不服台灣高等法院花蓮分院中華民
國九十八年十二月二十四日第二審判決（九十八年度上訴字第三
二三號，起訴案號：台灣花蓮地方法院檢察署九十七年度偵字第
一一二○號），提起上訴，本院判決如下：
    主  文
上訴駁回。
    理  由
按不服地方法院之第一審判決而上訴者，應向管轄第二審之高等
法院為之。第二審上訴書狀應敘述具體理由，第二審法院認為上
訴書狀未敘述理由者，應以判決駁回之。刑事訴訟法第三百六十
一條第一項、第二項、第三百六十七條前段分別定有明文。所謂
「具體理由」，係指具體指摘或表明第一審判決有何採證認事用
法或量刑等足以影響判決本旨之不當或違法，而構成應予撤銷之
具體事由而言；倘僅泛言原判決認定事實錯誤、違背法令、量刑
失入，而未依上揭意旨指出具體事由，或形式上雖已指出具體事
由，該事由縱使屬實，亦不足以認為原判決有何不當或違法者，
皆難謂係具體理由，俾與第二審上訴制度旨在請求第二審法院撤
銷、變更第一審不當或違法之判決，以實現個案救濟之立法目的
相契合。本件上訴人甲○○因偽造文書案件，經第一審法院判決
後，提起第二審上訴，其上訴書狀僅稱：伊為教會而犯錯，分文
未得，並無為自己不法所有意圖，情有可原，第一審予以論罪科
刑，顯有違誤，請求宣告緩刑，以勵自新云云。雖形式上已提出
上訴理由，惟並未具體敘述第一審判決有何違法或不當情形，即
與未敘述具體理由無異，因認其上訴違背法定要件，爰不經言詞
辯論，逕行判決駁回，已詳敘憑以認定之理由。從形式上觀察，
並無任何違背法令之處。查上訴人所辯將冒貸款項用於鳳信教會
乙節，業據告訴人即鳳興儲蓄互助社代理人否認，縱上訴人將犯
罪所得財物，作為清償鳳信教會教友貸款之用，亦僅屬其如何支
配贓款之問題，仍無解於其罪責，第一審雖未加以說明，究於判
決結果無生影響，自不得據為上訴第三審之適法理由；又第一審
於量刑時，已具體審酌上訴人利用其擔任鳳興儲蓄互助社職員之
便，冒名貸款，被害人損害非輕，迄未完全賠償損害等一切情狀
，在法定刑範圍內科處刑罰，原審予以維持，所為量刑職權之行
使，亦無不當。上訴意旨未依據卷證資料，具體指摘原判決如何
違背法令，置原判決之論敘於不顧，仍執前詞，空言第一審未審
酌其犯罪情狀，量處重刑，原審以其上訴狀未敘述具體理由，逕
行駁回上訴，均有違誤云云，難謂已符合第三審上訴之適法理由
。其上訴違背法律上之程式，應予駁回。
據上論結，應依刑事訴訟法第三百九十五條前段，判決如主文。
中    華    民    國  九十九  年    四    月    一    日
                      最高法院刑事第十庭
                          審判長法官  花  滿  堂
                                法官  黃  正  興
                                法官  陳  東  誥
                                法官  林  錦  芳
                                法官  洪  昌  宏
本件正本證明與原本無異
                                      書  記  官
中    華    民    國  九十九  年    四    月    六    日
                                                      Ｅ

司法院資訊處製作；財團法人民間司法改革基金會備份。
